【裁判字號】    98,抗,222
【裁判日期】    980224
【裁判案由】    假扣押
【裁判全文】
臺灣高等法院民事裁定                   98年度抗字第222號
抗  告  人  羅威廉股份有限公司
法定代理人  甲○○
上列抗告人因與相對人肥特補科技股份有限公司間假扣押事件，
對於中華民國97年12月31日臺灣桃園地方法院97年度裁全字第60
19號裁定提起抗告，本院裁定如下：
    主  文
抗告駁回。
抗告費用新臺幣壹仟元由抗告人負擔。
    理  由
一、按為保障債權人及債務人之程序權，並使法院能正確判斷原
    裁定之當否，民事訴訟法第528條第2項固有關於假扣押裁定
    之抗告，抗告法院為裁定前，應使債權人及債務人有陳述意
    見機會之規定。惟為防止債務人在假扣押執行前處分或隱匿
    其財產，以達假扣押之保全目的，強制執行法第132條第1項
    明定：「假扣押或假處分之執行，應於假扣押或假處分之裁
    定送達同時或送達前為之」，而民事訴訟法第528條第4項規
    定：「准許假扣押之裁定，如經抗告者，在駁回假扣押聲請
    裁定確定前，已實施之假扣押執行程序不受影響」，該規定
    之立法意旨亦在保護債權人，避免債務人利用抗告程序脫產
    。是債權人為假扣押或假處分聲請，非經法院裁定准許並為
    假扣押或假處分執行同時或之後，不得預先通知債務人假扣
    押或假處分之聲請情事，以貫徹保護債權人之保全目的。查
    抗告人聲請本件假扣押，業經原裁定駁回，是該裁定尚未送
    達相對人知悉，故於本件抗告程序審理中，不應使相對人預
    先知悉假扣押聲請之情。且本院乃將抗告人之抗告駁回，並
    未損及相對人之權益，爰不通知相對人陳述意見，先予敘明
    。
二、次按「債權人就金錢請求或得易為金錢請求之請求，欲保全
    強制執行者，得聲請假扣押」、「假扣押，非有日後不能強
    制執行或甚難執行之虞者，不得為之」，民事訴訟法第522
    條第1項及第523條第1項定有明文。又「請求及假扣押之原
    因，應釋明之。前項釋明如有不足，而債權人陳明願供擔保
    或法院認為適當者，法院得定相當之擔保，命供擔保後為假
    扣押」，民事訴訟法第526條第1、2項亦有明定。再者，所
    謂假扣押之原因，即債務人有日後不能強制執行或甚難執行
    之虞或應在外國為強制執行者是也。諸如債務人浪費財產、
    增加負擔、或就其財產為不利益之處分，將達於無資力之狀
    態、或移住遠地、逃匿無蹤或隱匿財產等情形均屬之。債權
    人就假扣押之原因，依法有釋明之義務，亦即需提出可使法
    院信其主張為真實之證據，必待釋明有所不足，而債權人陳
    明願供擔保後，始得准為假扣押，若債權人未釋明假扣押之
    原因，即不符假扣押之要件。
三、本件抗告人主張略以：相對人於民國96年10月9日與伊簽訂
    買賣合約書，向伊購買ABLE廠牌之PDM-V5L攪拌分裝系統，
    買賣總價金為新臺幣（下同）1,633,460元（未含稅），伊
    依約於97年7月18日完成交貨，雙方並於同年8月13日就貨物
    完成驗收，詎相對人嗣竟拒絕給付尾款315,000元（含稅）
    及追加裝置零件價金140,133元（含稅），而積欠伊共計455
    ,133 元（含稅）之貨款。伊多次以電話催告，並於97年12
    月4日以存證信函催告相對人清償貨款，惟相對人均置之不
    理，足見相對人有惡意迴避債務及拖延貨款給付以謀取貨款
    債務於2年即消滅時效完成之不法利益（於98年10月8日即屆
    滿），相對人甚有脫產之可能。是伊將來恐有難以執行之慮
    ，爰依民事訴訟法第522、523、526條規定聲請准許供擔保
    後假扣押相對人之財產。惟原裁定竟以伊未釋明請求及假扣
    押原因，而駁回伊之聲請。然伊已就假扣押原因為釋明，相
    對人於97年12月1日、19日及24日以電子郵件或傳真藉口商
    品未通過驗收而拒絕付款，實有惡意迴避貨款義務之情，自
    有假扣押之必要，爰提起抗告請求廢棄原裁定云云。
四、經查，抗告人聲請對相對人之財產假扣押，雖提出合約書、
    出貨單、驗收單、統一發票、存證信函、公司基本資料及相
    對人傳真稿（均為影本）為釋明（見原法院卷第7-18頁，本
    院卷第7、8頁），惟前開證據至多僅能釋明其本案請求。就
    假扣押之原因即日後有不能或甚難強制執行之虞，抗告人僅
    稱相對人就其清償貨款之催告置之不理，並藉口貨物未通過
    驗收，有惡意迴避債務及拖延貨款給付以謀取消滅時效完成
    之不法利益，且相對人有脫產之可能云云，而未提出相關證
    據釋明相對人有何就財產為不利益之處分，將達於無資力之
    狀態或移住遠地、逃匿無蹤、隱匿財產等假扣押原因，揆諸
    前開說明，相對人應先就假扣押之原因為釋明，經釋明不足
    後始能以供擔保補足，抗告人既未就假扣押原因為釋明，其
    所為假扣押之聲請即礙難准許。是原裁定駁回其假扣押之聲
    請，依法並無不合，抗告意旨指摘原裁定不當，求予廢棄，
    非有理由，應予駁回，爰裁定如主文。
中    華    民    國    98    年    2     月    24    日
                    民事第十六庭
                        審判長法  官  劉靜嫻
                              法  官  呂淑玲
                              法  官  湯美玉
正本係照原本作成。
不得再抗告。
中    華    民    國    98    年    2     月    24    日
                              書記官  蕭進忠


司法院資訊處製作；財團法人民間司法改革基金會備份。
